# 债转股与债务豁免的优劣比较

提问人：xujianxian 时间：2017-08-06 18:31:56
我们的一个上市公司客户A准备出售旗下控股子公司B80%股权给其控股股东集团公司C，B公司还欠上市公司 4 亿元借款。B公司持续亏损。打算转让时将其净资产评估为负值，以名义价格 1 元转让给集团公司。对于评估值与名义价格 1 元的差距上市公司打算用豁免 4亿元股东借款进行弥补或者采用债转股的方式，问题是这两种方式优劣如何，对上市公司和集团公司以及合并财务报表的影响有何区别，怎样使利润表好看些，或者让资产负债表承担更多。

回答人：chenyiwei
不管是债务豁免还是债转股，都与股权转让是一揽子交易，且转让后不再持有B的股权，因此对A的合并报表而言，其会计上的影响都是一样的。但债转股在法律上的条件更为严格，必须是有效的合同之债才能转为股权，而债务豁免无此限制；但债务豁免可能涉及到税务处理问题，建议咨询税务专业人士。

提问人：xujianxian 时间：2017-08-07 23:06:43
谢谢陈版主。还有两个个问题请教： （ 1 ）目前的规定对控股股东豁免子公司债务或者捐赠，如果构成资本性投入的，控股股东可以视作追加长期股权投资。那么以这个例子为例，如果集团公司C取得孙公司B股权80%股权后，无偿替其偿还银行借款，可以视作追加长期股权投资吗。因为只有法规对非控股股东代为偿债进行了规定。 （ 2 ）母公司购买孙公司股权构成同一控制下的企业合并吗？
还是只视作追加长期股权投资？我个人认为不构成

回答人：chenyiwei
1 、可以。 2 、不构成，因为没有改变母公司可以控制的经济资源及其风险和报酬特征。